【裁判字號】    98,訴,1507
【裁判日期】    980921
【裁判案由】    履行契約
【裁判全文】
臺灣板橋地方法院民事判決              98年度訴字第1507號
原      告  甲○○
兼上 一 人
法定代理人  乙○○
被      告  丙○○
上列當事人間請求履行契約事件，經本院於民國98年9 月7 日言
詞辯論終結，判決如下：
    主  文
被告應給付原告甲○○新臺幣貳佰壹拾貳萬元，及自民國九十八
年七月十五日起至清償日止，按年息百分之五計算之利息。
原告其餘之訴駁回。
訴訟費用由被告負擔十分之八，餘由原告負擔。
本判決第一項於原告以新臺幣柒拾壹萬元為被告供擔保後，得假
執行；但被告如以新臺幣貳佰壹拾貳萬元為原告甲○○預供擔保
，或將請求標的物提存，得免為假執行。
原告其餘假執行之聲請駁回。
    事實及理由
一、原告起訴主張：緣被告與原告乙○○本為夫妻關係，而原告
    甲○○則為被告與原告乙○○之婚生子。嗣被告與原告乙○
    ○因感情不睦，於民國85年2 月28日訂立離婚協議書，並向
    戶政機關辦理離婚登記完畢。依被告與原告乙○○於上揭離
    婚協議書所為約定，原告甲○○係由原告乙○○監護並共同
    生活，惟被告則需按月給付原告甲○○生活費新臺幣（下同
    ）10,000元，並自85年9 月份起，調整為每月15,000元。孰
    料上揭離婚協議書簽訂後，被告並未依約履行，經原告多次
    請求，亦均遭被告以無款項為由拒絕給付。又上揭離婚協議
    書之當事人固為被告與原告乙○○，然該離婚協議書內既已
    約定被告應給付原告甲○○生活費用之款項，顯然係屬利益
    原告甲○○之契約。則依民法第269 條第1 項規定，原告甲
    ○○自得直接請求被告為給付，且原告乙○○亦得請求被告
    向原告甲○○為給付。為此，爰依上揭離婚協議書之約定，
    提起本件訴訟，請求被告給付自85年3 月份起至98年6 月份
    止之生活費用共計2,550,000 元（其中85年3 月至同年8 月
    以每月10,000元計算；85年9 月至98年6 月以每月15,000元
    計算）等語，並聲明求為判決：被告應給付原告甲○○2,55
    0,000 元，及自起訴狀繕本送達翌日起至清償日止，按年息
    5％計算之利息，且願供擔保請准宣告假執行。
二、被告則以：關於原告所提出之離婚協議書真正，被告沒有意
    見，但當初是原告乙○○以死相逼脅迫，被告才同意支付。
    抑且於本件訴訟前，被告並非全然未履行，在此之前，被告
    已有陸續支付款項作為原告甲○○之生活費用，自應予以扣
    除。另依約被告亦僅需支付至原告甲○○未上學為止等語，
    資為抗辯，並聲明求為判決：原告之訴及假執行之聲請均駁
    回，如受不利判決，願供擔保請准宣告免為假執行。
三、原告主張被告與原告乙○○本為夫妻，原告甲○○為被告與
    原告乙○○所生之婚生子。而被告與原告乙○○嗣因感情不
    睦，於85年2 月28日訂立離婚協議書，並向戶政機關辦理離
    婚登記完畢。依上揭離婚協議書所為約定，原告甲○○係由
    原告乙○○監護並共同生活，惟被告需按月給付原告甲○○
    生活費用10,000元，並自85年9 月份起，調整為每月15,000
    元。然上揭離婚協議書簽訂後，被告並未依約履行之事實，
    業經原告提出與所述之相符之離婚協議書影本1 份為證，被
    告對於該離婚協議書之真正並不爭執，惟仍以前揭情詞置辯
    。經查：
  (一)按以契約訂定向第三人為給付者，要約人得請求債務人向第
    三人為給付，其第三人對於債務人，亦有直接請求給付之權
    ，民法第269 條第1 項定有明文。又上開法條所稱之契約即
    所謂「第三人利益契約」，係由債權人（即要約人）與債務
    人約定，由債務人向第三人為給付之契約。基此契約，則要
    約人得請求債務人向第三人為給付，第三人對於債務人亦有
    直接請求給付之權。本件被告與原告乙○○協議離婚時，於
    所簽署之離婚協議書上第1 條第3 項載明「男方（指被告）
    應支付甲○○生活費每月壹萬元整，從9 月起變更為壹萬伍
    仟元整，至未上學為止。」乙節，有離婚協議書在卷可稽，
    且為兩造所不爭執，揆諸前揭說明，上開離婚協議書雖係由
    被告與原告乙○○所簽署，惟既訂定被告應向原告甲○○給
    付生活費之意旨，即為「第三人約款」，而具有第三人利益
    契約之性質。則原告甲○○雖非該離婚契約之當事人，然依
    上規定，原告甲○○自得逕向被告請求給付，且原告乙○○
    亦得請求被告向原告甲○○為給付。是原告主張依據離婚協
    議書之約定，被告應給付原告甲○○生活費用等語，自屬有
    據。
  (二)原告雖主張被告應給付原告甲○○之生活費用需自85年3 月
    起，計算至98年6 月為止，然為被告所爭執，並辯稱依離婚
    協議書約定，僅得請求至原告甲○○未上學為止等語。查被
    告上開抗辯內容，有離婚協議書在卷可稽，且原告對之亦不
    爭執（見本院卷第33頁反面），自堪信為真。而原告甲○○
    係於97年6 月國中畢業後即未再升學至今等情，復為兩造所
    不爭執（見本院卷第33頁反面）。準此，依上揭離婚協議書
    約定，原告所得請求被告給付之期間，即應以至97年6 月為
    止，超過之範圍，原告之請求為無理由，不應准許。
  (三)被告雖抗辯該離婚協議書之簽署，係因原告乙○○以死相逼
    受脅迫所為云云，然並未提出任何證據資料以資證明，已難
    認可採。何況，縱令被告所言屬實，於脅迫終止後迄今，已
    超過1 年之除斥期間，於自意思表示後，並已經過10年期間
    ，依民法第93條規定皆已不得撤銷，可徵被告此一抗辯亦不
    足取。
  (四)次按請求履行債務之訴，原告就其所主張債權發生原因之事
    實，固有舉證之責任，若被告自認此項事實而主張該債權已
    因清償而消滅，則清償之事實，應由被告負舉證之責任，此
    觀民事訴訟法第277 條之規定自明（最高法院28 年 上字第
    19 20 號判例意旨參照）。第按當事人對於他造主張之事實
    ，於言詞辯論時不爭執者，視同自認，民事訴訟法第280 條
    第1 項前段定有明文。又當事人主張之事實，經他造於言詞
    辯論時自認者，無庸舉證，亦為同法第279 條第1項 所明定
    。本件原告就被告抗辯已清償100,000 元部分，既已當庭自
    承曾收受被告所交付之70,000元，依上說明，於此範圍內，
    被告固無庸負舉證責任，惟就超過部分（30,000元），被告
    則仍須負舉證之責。然被告就該超過部分（30,000 元） 並
    未舉出任何確切證據以實其說，依舉證責任分配原則，自難
    認被告此部分所為之清償抗辯為可採。易言之，被告上揭所
    為清償抗辯，僅於70,000元範圍內係屬可採，超過部分則仍
    不足取。
  (五)綜上，原告得請求被告給付之金額即應為2,120,000 元（計
    算式：85年3 月至85年8 月，計6 個月，共60,000元；85年
    9 月至97年6 月，計142 個月，共2,130,000 元；60,000元
    ＋2,130,000 元＝2,190,000 元；2,190,000 元－70,000元
    ＝2,120,000 元）。
四、從而，原告主張本於離婚協議書之約定，被告應給付原告甲
    ○○2,120,000 元，及自起訴狀繕本送達翌日即98年7 月15
    日（見本院卷第16頁）起至清償日止，按年息5 ％計算之利
    息，即屬於法有據，應予准許；逾此部分之請求，則無理由
    ，應予駁回。
五、因本案事證已臻明確，兩造其餘主張、陳述及所提之證據暨
    攻擊防禦方法，經本院審酌後，認與本案判斷結果無影響，
    均毋庸再予一一審酌，附此敘明。
六、兩造分別陳明願供擔保，聲請宣告假執行或免為假執行，經
    核原告勝訴部分，合於法律規定，爰分別酌定相當之擔保金
    額准許之；至原告其餘假執行之聲請，因該部分之訴業經駁
    回而亦失所附麗，應併予駁回。
七、結論：本件原告之訴為一部有理由，一部無理由，依民事訴
    訟法第79條、第85條第1 項前段，第390 條、第392 條，判
    決如主文。
中    華    民    國    98    年    9     月    21    日
                  民事第一庭    法  官  黃若美
以上正本係照原本作成
如對本判決上訴，須於判決送達後20日內向本院提出上訴狀
中    華    民    國    98    年    9     月    21    日
                                書記官  江怡萱


司法院資訊處製作；財團法人民間司法改革基金會備份。
